臺灣高等法院高雄分院刑事判決　　　　　　　　　九十一年度上易字第一五二號
　　上　訴　人
　　即　被　告　乙○○
右上訴人因詐欺案件，不服臺灣高雄地方法院九十一年度易字第一八二號中華民國九
十一年六月十四日第一審判決（起訴案號：臺灣高雄地方法院檢察署九十年度偵字第
七四五五號），提起上訴，本院判決如左：
      主  文
原判決撤銷。
乙○○無罪。
      理  由
一公訴意旨略以：被告乙○○（偏名黃嘉偉）前經營成衣買賣，明知已週轉困難，無
  力償付貨款，竟基於意圖為自己不法所有之概括犯意，自民國八十九年七月二十八
  日起，至八十九年十一月二十二日止，連續六次（八十九年七月二十八日、八月八
  日《起訴書誤載為八月二十八日》、八月十日、十一月三日、十一月十八日、十一
  月二十二日），以親自到場或打電話之方式，向設於高雄市○○區○○街二七五號
  「采楓企業社」之負責人甲○○佯稱：「要購買成衣服飾，伊願意簽發支票給付貨
  款」云云，致甲○○陷於錯誤，而先後將被告乙○○所訂購價值約新臺幣（下同）
  八萬三千五百元（起訴書誤載為七萬五千五百元）之服飾成衣寄至乙○○指定之臺
  北縣中和市○○路二十五號。孰料，被告乙○○嗣後所簽發交予甲○○之如附表所
  示支票二紙，屆期竟均遭退票，被告乙○○又避不見面，甲○○始知受騙，因認被
  告涉有刑法第三百三十九條第一項之詐欺取財罪云云。
二按犯罪事實應依證據認定之，無證據不得推定其犯罪事實，刑事訴訟法第一百五十
  四條定有明文。而在訴訟上用以證明事實之證據，須於通常一般之人均不致於有所
  懷疑，而得確信其為真實之程度者，始得據以為有罪之認定；倘其證明尚未達到此
  一程度，而有合理之懷疑存在，致使無從為有罪之確信時，即應為無罪之判決（最
  高法院七十六年度台上字第四九八六號判例意旨參照）。又按事實審法院對於證據
  之取捨，依法雖有自由判斷之權，然積極證據不足證明犯罪事實時，被告之抗辯或
  反證縱屬虛偽，仍不能以此資為積極證據應予採信之理由（最高法院三十年上字四
  八二號判例意旨參照）。再按告訴人之告訴，係以使被告受刑事訴追為目的，是其
  陳述是否與事實相符，仍應調查其他證據以資審認（最高法院五十二年度台上字第
  一三○○號判例意旨參照）。
三公訴人認被告乙○○涉犯詐欺取財犯行，無非以告訴人甲○○之指述、估價單影本
  六紙、支票暨退票理由單影本、被告乙○○名片二張，及被告設於臺灣北區郵政管
  理局帳號00000000號帳戶自八十九年九月六日起至同年十一月三十日止對
  帳單，所示存款金額從一千三百八十五元至二萬九千五百十元，顯難支付向告訴人
  購買成衣服飾貨款等資為論罪依據。訊據被告乙○○雖坦承積欠告訴人三萬八千五
  百元之款項，惟堅決否認有何詐欺取財之犯行，辯稱：伊未於右揭時日與告訴人交
  易成衣，伊交付告訴人附表所示二紙支票，係因單純借款三萬八千五百元，及告訴
  人向伊借票四萬五千元等語。
四經查：
(一)被告乙○○於八十九年初迄同年九月止係潔禧企業有限公司之業務員，因與告訴人
  均以販售成衣為業，故與告訴人間曾有交易，嗣於同年十月起被告則自行成立大佳
  實業有限公司銷售成衣一節，為告訴人所自承（見九十年度他字第四００號其他卷
  第十七頁、原審卷第四十二頁），且證人即被告乙○○大佳實業有限公司之合夥人
  藍慶偉證述：伊與被告因原來共事之公司倒閉，就同時自立門戶，自八十九年十月
  至十二月間合夥販售成衣，對外以「大佳」名義買賣等語；證人即被告指定告訴人
  送貨所在地之喬雅公司負責人莊清安證述：伊與被告任職之潔禧公司自八十八年十
  一月起至八十九年八月間止有交易成衣，與被告個人交易則係自八十九年十月起至
  十二月止，告訴人所提出之八十九年七月二十八日、八月八日及十日估價單三紙，
  亦均係伊向潔禧公司之被告所訂之貨物，已由伊配偶簽收，嗣後亦已結清貨款交與
  被告等語（見原審卷第五十一頁至第五十二頁、本院卷第五十一頁至第五十二頁）
  ，此外，復有告訴人所提被告於八十九年七月二十八日、八月八日及十日向其訂貨
  之估價單三紙（同上其他卷第五頁）所示訂貨寶號為（潔禧）喬雅，及簽收人「林
  」之貨物收據影本三紙（見本院卷第四十四頁至第四十五頁）在卷可稽，足見告訴
  人所指交付與喬雅公司價值四萬八千六百元之成衣，係被告尚在潔禧公司擔任業務
  員時所完成之交易，並非告訴人所指訴此為被告自行創業時與其之第一筆交易。
(二)告訴人指訴被告於自行創業後，於八十九年十一月三日、十八日及二十二日分別三
  次向伊訂購其價值八千四百元、六千三百元、一萬九千一百八十元及樣品八百四十
  元之成衣，並以估價單三紙及聯州托運單三紙為證（原本見另置證物袋），而該估
  價單寶號固為大佳、黃嘉偉（即被告偏名），惟該三批貨物究由何人收受，告訴人
  僅稱事隔多年無法提出貨物收據云云（見本院卷第七十三頁），惟告訴人於本院審
  理中尚能提出較早之八十九年七月及八月份貨物收據一節，有該本院九十一年八月
  十五日訊問筆錄及貨物收據三紙在卷足憑（見本院卷第四十一頁、第四十四頁、第
  四十五頁），卻未能提出較晚之貨物收據，此外，八十九年十一月三日之估價單並
  無同日之聯州通運托運單可資比對一節，亦有上開估價單及聯州托運單附卷可證，
  則該三批貨物是否由被告或其受僱人訂購及收受，乃無從得知。況且，告訴人指訴
  被告前後六次向其訂貨而開立二紙如附表所示之支票以支付貨款，惟該二紙票款共
  計八萬三千五百元，而六紙估價單所示八四００元、六三００元、一九一八０（＋
  八四０）元、四八００元、一三二００元、三０六００元，合計僅為八萬三千三百
  二十元，與上開票款總額不符，而且告訴人提出之估價單原本所示八十九年十一月
  二十二日之金額將樣品價格「八四０」塗改為「一０二０」，與告訴人在提出告訴
  狀時所附估價單影本上樣品金額為「八四０」明顯不同一節，亦有上開估價單原本
  在卷可佐，則該等估價單原本顯非經被告訂購而當場開立以為憑證者，是以，被告
  簽發交付之附表所示支票二紙應非支付上開六批貨物之款項。
(三)被告設於臺灣北區郵政管理局帳號00000000號帳戶自八十九年九月六日起
  至同年十一月三十日止之對帳單，所示存款餘額從一千三百八十五元至二萬九千五
  百十元不等，固有郵政劃撥儲金帳戶對帳單三紙在卷足稽（見偵查卷第十四頁至第
  十六頁），惟上開帳戶係被告之支票帳戶，而被告僅在八十九年九月五日曾有一紙
  五萬二千五百元之支票註銷記錄，同年十二月間才有三紙支票註銷、二紙支票遭拒
  絕之往來之記錄，迄九十年一月二十九日起才有退票記錄一節，有被告票據信用資
  訊連結作業查詢明細表一份在卷足稽。上開帳戶既為支票戶，依目前商業習慣係於
  支票到期日（發票日）當天，發票人始將票款存入以供兌現，並無人以該帳戶為儲
  蓄現金之用，是以自不得以該帳戶存款額評定被告有無支付貨款能力。反之，觀被
  告於八十九年九月間有二筆票款支出，共九萬五千五百元；十月間有三筆票款支出
  ，共十六萬八千元；十一月間有八筆票款支出，共十六萬三千五百元，則被告在告
  訴人所指之八十九年十月、十一月開出附表所示之支票各為三萬八千五百元、四萬
  五千元（見同上其他卷第十七頁、原審卷第十六頁），並未超過被告當時之支付能
  力，且支票信用良好，如此自不得據以認定被告簽發支票與告訴人時，資力已陷於
  支付不能。
(四)至被告一再辯稱本件附表所示票款實係向告訴人借貸三萬八千五百元及告訴人向伊
  借票周轉云云，雖被告均無法證實而不足採，惟告訴人之指訴及證據既不足以認定
  被告有向告訴人行使詐術，致告訴人交付八萬三千五百元之貨物，揆諸前揭說明，
  被告所辯未向告訴人詐欺取財等語，應屬可採。
(五)綜上所述，被告於擔任潔禧公司之成衣業務員時即與告訴人有交易往來，並向告訴
  人訂貨交與喬雅公司，該貨款四萬八千六百元雖經被告向喬雅公司收受，而尚未交
  付與告訴人，惟交易當時，被告並非無資力，又係與告訴人長期買賣，則揆諸前揭
  說明，被告所辯未向告訴人詐欺取財等語，應屬可採。另告訴人指訴被告尚向其訂
  貨，而積欠三萬四千七百二十元部分，則為被告所否認，且無證據可資證明被告確
  曾向其訂該部分之貨及收受該貨物，自無從認定被告有此部分詐欺取財犯行。至被
  告積欠告訴人上開貨款及附表所示之票款，乃屬民事糾葛，尚與被告是否成立詐欺
  取財犯行無涉，併此敘明。
五此外，復查無其他積極證據足證被告乙○○確有公訴意旨所指犯行，自屬不能證明
  被告乙○○犯罪，原審未查而為科刑之判決，尚有未洽。被告乙○○上訴意旨否認
  犯罪，指摘原判決不當，為有理由，自應由本院撤銷原判決，並為被告乙○○無罪
  之諭知。
據上論斷，應依刑事訴訟法第三百六十九條第一項前段、第三百六十四條、第三百零
一條第一項，判決如主文。
本案經檢察官林應華到庭執行職務。
中      華      民     國     九十一     年    十一    月     二十八    日
                              臺灣高等法院高雄分院刑事第六庭
                                  審判長法官  王憲義
                                        法官  范惠瑩
                                        法官  謝靜雯
右正本證明與原本無異。
不得上訴。
                                  法院書記官  廖素珍
中    華    民    國      九十一      年      十一      月    二十八    日
附表：
┌──┬────┬─────┬─────────┬────┬────────┐
│編號│發 票 日│ 支票號碼 │ 付     款     人 │  發票人│ 金額（新台幣） │
├──┼────┼─────┼─────────┼────┼────────┤
│ 一 │89.12.23│ 0000000  │臺灣北區郵政管理局│ 乙○○ │ 三萬八千五百元 │
├──┼────┼─────┼─────────┼────┼────────┤
│ 二 │90.01.25│ 0000000  │   同右           │ 乙○○ │ 四萬五千元     │
├──┴────┴─────┴─────────┴────┴────────┤
│共計：八萬三千五百元                                                      │
└─────────────────────────────────────┘
